【裁判字號】    95,易,2149
【裁判日期】    951130
【裁判案由】    侵占等
【裁判全文】
臺灣臺北地方法院刑事判決              95年度易字第2149號
公  訴  人  臺灣臺北地方法院檢察署檢察官
被      告  甲○○
選任辯護人  姚昭秀律師
上列被告因侵占等案件，經檢察官提起公訴（九十五年度偵字第
一二○二三號），被告於準備程序中就被訴事實為有罪之陳述，
經本院合議庭裁定改用簡式審判程序，判決如下：
    主  文
甲○○意圖為自己不法之所有，而侵占自己持有他人之物，處有
期徒刑伍月，如易科罰金，以銀元佰元即新臺幣玖佰元折算壹
日；又意圖為自己不法之所有，以詐術使人將本人之物交付，處
有期徒刑月，如易科罰金，以銀元佰元即新臺幣玖佰元折算
壹日；應執行有期徒刑柒月，如易科罰金，以銀元佰元即新臺
幣玖佰元折算壹日。緩刑年。
    事  實
一、甲○○與丙○○因宗教活動結識，於民國九十年間，丙○○
    遠赴尼泊爾就學，急需學費，適甲○○欲前往尼泊爾，丙○○因而委請其弟藍黃弘將新臺幣（下同）二十萬元交由甲○○攜至尼泊爾轉交，藍黃弘後於同年九月二十一日，在臺北
    市○○○路與八德路口第一商業銀行前，交付二十萬元予甲○○，委請其轉交丙○○，詎甲○○收受前揭款項後，竟意
    圖為自己不法之所有，將該筆款項挪作自己住宿、交通旅費
    使用，予以侵占入己，花用殆盡，嗣因丙○○遲未收到前揭
    款項，始查悉上情。詎甲○○遭丙○○及其他債務人催討款
    項後，現金周轉困難，竟另行起意，意圖為自己不法之所有
    ，憑藉丙○○在佛教界之盛名，向法友乙○○騙稱：丙○○
    於尼泊爾求學期間，允諾寺院上師供養一部大藏經，伊需負
    擔五萬元，保證於一週內還款等語，致使乙○○誤信為真，
    陷於錯誤於九十一年一月十八日，在臺北市○○路○段九十
    六號，交付借款五萬元予甲○○，甲○○隨即將所得詐得之
    款項，挪作還款之用，詎借期屆至，甲○○未依約還款，乙○○始悉受騙。
二、案經丙○○、乙○○訴由臺灣臺北地方法院檢察署檢察官偵
    查起訴。
    理  由
一、上揭事實業據被告甲○○於本院準備程序、審理程序中坦承
    不諱（見本院卷第二二、二七頁），經核與告訴人丙○○之
    代理人顧定軒律師於偵查中指述侵占情節相符（見偵卷第二
    十至二二頁、第三七至三九頁），且經證人乙○○、藍黃弘
    於偵查中結證屬實（見偵卷第二十至二二頁、第三八、三九
    頁），復有益思科技法律事務所律師函（見偵卷第二六頁）
    、第一商業銀行第00000000000號戶名：藍黃弘
    存摺（見偵卷第三四、三五頁）、臺灣臺北地方法院九十四
    年度票字第三二四○六號本票裁定暨民事裁定確定證明書（
    見偵卷第四六至四八頁）、臺灣臺北地方法院九十四年度票
    字第三二四○六號本票裁定暨民事裁定確定證明書（見偵卷
    第四九至五二頁）、民事強制執行聲請狀（見偵卷第五三至
    五八頁）、臺灣板橋地方法院債權憑證（見偵卷第五九至六
    一頁）、九十一年九月二十六日錄音譯文（見偵卷第六二至
    六七頁）及九十一年九月二十八日錄音譯文（見偵卷第六八
    至七四頁）在卷足憑，足徵被告之自白與事實相符，應可採
    信，綜上，本件事證明確，被告犯行堪以認定，應依法論科
    。
二、經查：
  (一)查被告行為後，刑法業於九十四年二月二日公布，於九十五
    年七月一日施行。按行為後法律有變更者，適用行為時之法
    律，但行為後之法律有利於行為人者，適用最有利於行為人
    之法律，現行刑法第二條第一項定有明文。此條規定乃與刑
    法第一條罪刑法定主義契合，而貫徹法律禁止溯及既往原則
    ，係規範行為後法律變更所生新舊法律比較適用之準據法，
    是刑法第二條本身雖經修正，但其既屬適用法律之準據法，
    本身尚無比較新舊法之問題，應一律適用裁判時之現行刑法
    第二條規定以決定適用之刑罰法律，先予說明。又以本次刑
    法修正之比較新舊法，應就罪刑有關之共犯、未遂犯、想像
    競合犯、牽連犯、連續犯、結合犯，以及累犯加重、自首減
    輕暨其他法定加減原因（如身分加減）與加減例等一切情形
    ，綜其全部罪刑之結果而為比較，有最高法院九十五年五月
    二十三日九十五年度第八次刑庭會議決議意旨可資參照。
  (二)被告行為後，關於刑法第三百三十五條第一項侵占罪、第三
    百三十九條第一項詐欺取財罪法定刑之罰金部分，參酌九十
    五年六月十四日公布之增訂刑法施行法第一條之一及修正後
    刑法第三十三條之規定，新舊法比較結果，以舊法有利於行
    為人，又比較修正前、後刑法第五十一條第五款之規定，新
    舊法比較結果，以舊法有利於行為人，依前述說明，本件依
    刑法第二條第一項前段之規定，應適用行為時之法律。核被
    告所為，係犯修正前刑法第三百三十五條第一項侵占罪及第
    三百三十九條第一項詐欺取財罪，又被告所犯數罪，犯意各
    別，罪名不同，應分論併罰之。
  (三)爰審酌被告受告訴人丙○○委託，將二十萬元攜至尼泊爾轉
    交，竟將該款項侵占入已，又假借供養大藏經為由，向告訴
    人乙○○詐騙五萬元，於本院審理時尚知坦承犯行，已返還
    告訴人丙○○四萬一千零五十二元、告訴人乙○○二萬四千
    八百零三元，業據告訴人乙○○陳述明確（見本院卷第二六
    頁反面），並有上揭本票裁定暨債權憑證附卷足憑，及其犯
    罪之動機、目的、手段、智識程度、所生危害等一切情狀，
    分別量處如主文所示之刑，並定其應執行之刑，以資懲儆。
    又被告行為後，刑法第四十一條第一項有關易科罰金之折算
    標準已於九十四年二月二日修正公布，罰金罰鍰提高標準條
    例第二條並於九十五年五月十七日修正刪除，均自九十五年
    七月一日施行，有關易科罰金之折算標準，由修正前銀元一
    百元以上三百元以下（即新臺幣三百元以上九百元以下折算
    一日），提高為新臺幣一千元以上三千元以下折算一日，而
    修正前刑法第四十一條第二項規定，併合處罰之數罪，有同
    條第一項之情形者，其應執行之刑逾六月者，得易科罰金，
    修正後刑法第四十一條第二項則規定，併合處罰之數罪，有
    同條第一項之情形者，其應執行之刑未逾六月者，始易科罰
    金，新舊法比較結果，以行為時即修正前規定有利於行為人
    ，依修正後刑法第二條第一項前段之規定，應適用行為時即
    修正前刑法第四十一條第一項前段、第二項及修正前罰金罰
    鍰提高標準條例第二條之規定，諭知易科罰金之折算標準。
    末查，被告未曾因故意犯罪受有期徒刑以上刑之宣告，有臺
    灣高等法院被告前案紀錄表在卷可稽（見本院卷第四頁），
    信經此教訓，當知警惕而無再犯之虞，本院因認對其所宣告
    之刑，以暫不執行為適當，參酌最高法院九十五年度第八次
    刑事庭會議決議，適用被告行為後即修正後刑法第七十四條
    第一項第一款之規定，併予宣告緩刑三年，用啟自新。
據上論斷，應依刑事訴訟法第二百七十三條之一、第二百九十九
條第一項前段，刑法第二條第一項、第七十四條第一項第一款，
修正前刑法第三百三十五條第一項、第三百三十九條第一項、第
四十一條第一項前段、第二項，第五十一條第五款，罰金罰鍰提
高標準條例第一條前段，修正前罰金罰鍰提高標準條例第二條，
現行法規所定貨幣單位折算新臺幣條例第二條，判決如主文。
本案經檢察官黃美嘉到庭執行職務
中    華    民    國    95    年    11    月    30    日
                  刑事第十四庭  法  官  李家慧
以上正本證明與原本無異。
如不服本判決，應於判決送達後10日內，向本院提出上訴狀。
                                書記官  楊文祥
中    華    民    國    95    年    11    月    30    日
附錄本件論罪科刑法條：修正前刑法第335條第1項、第339條第
                       1項。
中華民國刑法第335條
（普通侵占罪）
意圖為自己或第三人不法之所有，而侵占自己持有他人之物者，
處 5 年以下有期徒刑、拘役或科或併科 1 千元以下罰金。
前項之未遂犯罰之。
中華民國刑法第339條
（普通詐欺罪）
意圖為自己或第三人不法之所有，以詐術使人將本人或第三人之
物交付者，處5年以下有期徒刑、拘役或科或併科1千元以下罰金
。
以前項方法得財產上不法之利益或使第三人得之者，亦同。
前二項之未遂犯罰之。


司法院資訊處製作；財團法人民間司法改革基金會備份。
